【裁判字號】    95,再,30
【裁判日期】    951002
【裁判案由】    營利事業所得稅
【裁判全文】
臺中高等行政法院裁定
                                     95年度再字第00030號
再審原告    坦克企業股份有限公司
代  表  人  甲○○
再審被告    財政部臺灣省中區國稅局
代  表  人  乙○○
上列當事人間因營利事業所得稅事件，再審原告對最高行政法院
95年8月10日95判字第01275號確定判決提起再審之訴，本院裁定
如下︰
    主  文
再審之訴駁回。
再審訴訟費用由再審原告負擔。
    理  由
一、按「再審之訴專屬為判決之原行政法院管轄」、「對於最高
    行政法院之判決，本於第273條第1項第9款至第14款事由聲
    明不服者，雖有前二項之情形，仍專屬原高等行政法院管轄
    。」為行政訴訟法第275條第1項及第3項所明定。本案再審
    原告雖對最高行政法院95年度判字第01275號之確定判決不
    服，認為有行政訴訟法第273條第1項第13款及第14款之再審
    事由，而向本院提起再審之訴，惟揆諸上開規定，再審原告
    之訴應由本院管轄，合先敘明。
二、又按行政訴訟當事人對於確定判決提起再審之訴，須具有行
    政訴訟法第273條第1項及第2項所列情形之一者，始得為之
    ，且關於第一項部分，如當事人已依上訴主張其事由或知其
    事由而不為主張者，亦不得提起再審之訴。次按再審為對於
    確定判決聲明不服之救濟方法，乃屬特別救濟方法之一，為
    維持判決之安定性，僅限於在一定條件下，始得對於已確定
    之判決，提起再審之訴，廢棄原判決，達到程序重新進行之
    目的，是對於行政訴訟法第273條第1項所規定之各款情形，
    如當事人於原審或上訴審知其事由而不為主張，顯係可歸責
    於自己之過怠，自不得許以再審之訴為救濟之必要。次按行
    政訴訟法第273條第1項第13款規定：「當事人發見未經斟酌
    之證物或得使用該證物者，但以如經斟酌可受較有利益之裁
    判者為限。」所謂發見未經斟酌之證物或得使用該證物者，
    係指該項證物在前訴訟程序事實審之言詞辯論終結前即已存
    在，而當事人不知其存在，或雖知其存在而因故不能使用，
    現始發現或得使用者而言，並以如經斟酌可受較有利益之裁
    判者為限。又同條項第14款規定：「原判決就足以影響於判
    決之重要證物漏未斟酌者。」而所謂「原判決就足以影響於
    判決之重要證物漏未斟酌者」，則係指當事人在前訴訟程序
    中已提出於事實審法院之證物，事實審法院漏未加以斟酌，
    且該證物為足以影響判決結果之重要證物者而言，若非前訴
    訟程序事實審法院漏未斟酌其所提出之證物，或縱經斟酌亦
    不足以影響原判決之內容，或原判決曾於理由中說明其為不
    必要之證據者，則均不能認為具備本款規定之再審事由。
三、本件再審原告89年度營利事業所得稅結算申報，原列報出售
    資產增益新臺幣（下同）0元，全年所得額虧損669,483元，
    課稅所得額虧損669,483元，經再審被告所屬黎明稽徵所依
    臺灣臺中地方法院89年4月5日88年執7字第15357號函載拍賣
    再審原告不動產資料，核定出售資產增益143,703元，全年
    所得額542,875元，課稅所得額4,571,790元，應補稅額1,13
    2,644元。再審原告不服，申經復查未獲變更，提起訴願遞
    遭駁回，提起行政訴訟經本院以93年度訴字第681號判決駁
    回後，提起上訴，由最高行政法院以95年度判字第01275號
    判決駁回而告確定。再審原告仍對最高行政法院之確定判決
    不服，認為原判決具有行政訴訟法第273條第1項第13款及第
    14款之再審事由，遂向本院提起本件再審之訴。再審原告提
    起再審之訴意旨略以：本案原審審查結果，認為再審原告（
    債務人）與債權人縱使對法院之拍賣價格有所異議，惟執行
    法院既駁回其異議，並將不動產拍定，此時買賣業已成立，
    再審原告自不得再事後主張其被拍賣之土地及房屋之應如何
    合理計價。惟事實上，再審原告對臺中地方法院拍賣鑑定價
    格過低而提出異議是在88年8月，而法院拍定時間為89年3月
    ，執行法院無理由駁回再審原告及債權銀行（華南銀行）異
    議，而將廠房土地拍定，卻造成土地低賣400餘萬元，而廠
    房高賣400餘萬元，再審原告之廠房在稅法上因多賺400餘萬
    元，而需多繳稅，但土地低賣400餘萬之部分，稅法規定又
    不能充抵，造成再審原告公司帳上價值2,000萬元之廠房10
    年後沒折舊反而增值為2,400餘萬元，而土地10年後沒增值
    反而跌價400餘萬元。再審原告對土地鑑價過低提出異議，
    雖經執行法院駁回，惟必須斟酌並調查當初再審原告提出鑑
    價異議的時點，並非事後主張。且土地及房屋之拍定價格均
    是法院決定，再審原告無權置喙，原判決未經斟酌再審原告
    對鑑價的異議聲明，造成稅務權益受損云云。
四、經查，本件93年度訴字第681號判決以：「按個人及營利事
    業出售土地之交易所得，免納所得稅，為所得稅法第4條第1
    項第16款前段所規定，而此所謂『免納所得稅』，係指該項
    交易之盈虧，不作為計算納稅義務人該年度所得額之依據，
    是所得稅法施行細則第8條之4所規定：『依本法第4條第16
    款第1目之規定，個人或營利事業出售之財產，其交易所得
    免稅者，如有交易損失，亦不得扣除。』與母法之規定之意
    旨，並無不符。此亦不違原告所稱之憲法第19條所規定租稅
    法律主義之精神、實質課稅及量能課稅原則，且與大法官會
    議釋字第210號、第367號及第400號解釋意旨及理由書無涉
    。又所得稅法第4條第1項第16款之修正立法理由，在於減輕
    營利事業稅負並促進營建業之正常發展，然該條並未特別規
    定營利事業出售土地之財產交易，如有交易損失，得列為非
    營業損失，自其該年度營利所得扣除。揆諸前揭說明，營利
    事業出售土地，如有交易損失，仍應依所得稅法施行細則第
    8條之4之規定，不得扣除，原告主張依此立法理由，認營利
    事業之土地交易損失，為非營業損失，難謂有據。再按執行
    法院拍賣債務人之不動產，為法院執行人員依強制執行法之
    相關規定，將債務人之不動產依法定程序，出賣予拍定人，
    性質上仍為私法上之買賣，出賣人仍為債務人。又土地與房
    屋為分別鑑價，原告（債務人）與債權人縱使對法院所定之
    拍賣價格有所異議，惟執行法院既駁回其異議，並將不動產
    拍定，此時買賣業已成立，原告自不得再事後主張其被拍賣
    之土地及房屋之應如何合理計價。綜上所陳，原告所訴各節
    ，均難成立。從而，原處分（復查決定）依台灣台中地方法
    院89年4月5日88年度執7字第15357號函載拍賣原告不動產資
    料（原處分卷98頁），按拍定土地、房屋及建物價格，減除
    土地成本、房屋及建物未折減餘額，核算土地交易損失4,02
    8,915元及房屋交易收益4,172,618元合計出售資產增益143
    、703元，原核定全年所得額542、875元，因上開誤以扣除
    之土地交易損失，仍應加計，核定課稅所得額4,571,790元
    ，應補徵稅額1,132,644元，依首揭規定，並無違誤，訴願
    決定予以維持，亦無不合，原告請求撤銷原處分及訴願決定
    ，為無理由，應予駁回。」而再審原告所稱本案有未經斟酌
    之「證物」，及漏未斟酌足以影響於判決之重要「證物」，
    係對法院所定拍賣價格之異議聲明，其於提起行政救濟階段
    均已主張，並經本院93年度訴字第681號判決認：「債務人
    與債權人對法院所定之拍賣價格縱有異議，惟既經執行法院
    駁回，再審被告依臺灣臺中地方法院拍賣再審原告不動產資
    料，按拍定土地、房屋及建物價格，減除土地成本、房屋及
    建物未折減餘額，核算再審原告所得，依法尚無不合。」本
    院上開判決並經最高行政法院95年度判字第01275號判決審
    認「上訴人對於業經原判決詳予論述不採之事由再予爭執，
    核屬法律上見解之歧異，要難謂為原判決有違背法令之情形
    ，上訴意旨仍執前詞，指摘原判決違誤，求予廢棄，難認有
    理由」。綜上所述，本院93年度訴字第681號判決及最高行
    政法院95年度判字第01275號判決，已就再審原告上開指摘
    事項業已論駁或就所提證據或主張何以不採之理由，均已詳
    加說明，並無再審原告所稱就足以影響於判決之重要證物漏
    未斟酌之事由或發見未經斟酌之證物或得使用該證物之情事
    ，而再審原告就上述證物已依上訴而為主張，且為本院及最
    高行政法院判決時所不採，依上開規定及說明，不得提起再
    審之訴，其再審之訴核屬不合法，應以裁定駁回之。
五、依行政訴訟法第278條第1項、第104條、民事訴訟法第95 條
    、第78條，裁定如主文。
中    華    民    國    95    年    10    月    2     日
                  第三庭審判長法  官  王  茂  修
                              法  官  林  金  本
                              法  官  莊  金  昌
以上正本證明與原本無異。
如不服本裁定，應於裁定送達後10日內以書狀敘明理由，經本院
向最高行政法院提起抗告（須依對造人數附具繕本）；並應預繳
送達用雙掛號郵票390元（34元及5元郵票各10份)。
中    華    民    國    95    年    10    月    2     日
                              書記官  凌  雲  霄


司法院資訊處製作；財團法人民間司法改革基金會備份。
